臺灣高等法院刑事判決
110年度侵上訴字第9號
上  訴  人  臺灣桃園地方檢察署檢察官 
被      告  廖志強



選任辯護人  楊大維律師
上列上訴人因被告妨害性自主案件，不服臺灣桃園地方法院108
年度侵訴字第72號，中華民國109年9月18日第一審判決（起訴案
號：臺灣桃園地方檢察署108年度偵字第19000號），提起上訴，
本院判決如下：
    主  文
上訴駁回。
    理  由
一、公訴意旨略以：緣A男(代號0000甲000000，年籍資料詳卷)
    與王婷係故交，而被告乙○○與王婷合租在桃園市○○區○○路00
    號6209室，A男常至上址探望王婷並事休憩。詎被告乙○○基
    於乘機猥褻之犯意，於民國108年5月中旬某日，趁A 男在床
    上熟睡之際，隔褲伸手環握A 男陰莖上下套弄至A 男勃起，
    因見A 男轉醒，旋即關燈離去，因認被告乙○○涉犯刑法第22
    5 條第2 項之乘機猥褻罪嫌等語。
二、按犯罪事實應依證據認定之，無證據不得認定犯罪事實；不
    能證明被告犯罪者，應諭知無罪之判決；檢察官就被告犯罪
    事實，應負舉證責任，並指出證明之方法，刑事訴訟法第15
    4 條第2 項、第301 條第1 項、第161 條第1 項分別定有明
    文。因此，檢察官對於起訴之犯罪事實，應負提出證據及說
    服之實質舉證責任。倘其所提出之證據，不足為被告有罪之
    積極證明，或其指出證明之方法，無從說服法院以形成被告
    有罪之心證，基於無罪推定之原則，自應為被告無罪判決之
    諭知（最高法院92年度台上字第128 號判決要旨參照）；次
    按被告之自白，不得作為有罪判決之唯一證據，仍應調查其
    他必要之證據，以察其是否與事實相符，刑事訴訟法第156 
    條第2 項著有明文。是被告之自白，雖為證據之一種，但必
    與事實相符者為限，若其自白顯有疑義，而審理事實之法院
    ，就其職權調查之所得，仍未能證明其自白確與事實相符者
    ，自不得據為認定犯罪事實唯一之基礎；刑事訴訟法關於被
    告之自白，法院應調查必要證據，以察其是否與事實相符之
    規定，係指被告雖自白犯罪，仍應就其他必要證據從事調查
    ，以察其自白之虛實者而言，亦即被告之自白不得作為認定
    犯罪之唯一證據，而須以補強證據證明其確與事實相符；另
    按告訴人之告訴，係以使被告受刑事訴追為目的，是其陳述
    是否與事實相符，仍應調查其他證據以資審認。
三、公訴意旨認被告乙○○涉有上開犯嫌，無非係以：㈠被告於警
    詢及偵訊中之供述；㈡告訴人A 男之指述；㈢證人王婷於警詢
    之證述；㈣現場蒐證照片等件為其主要論據。
四、訊之被告乙○○否認有何乘機猥褻犯行，辯稱：我沒有於108
    年5月中旬某日，在上址乘機猥褻A 男；辯護人則略以：被
    告並未於警詢、偵訊自白有何本次犯行，被告為印尼華僑，
    於警、偵訊時之供述，容有詞不達意之情形，其所述「第1 
    次」、「第2 次」行為，實係對於108 年6 月10日犯行過程
    之階段描述，並非另於同年5 月中旬為乘機猥褻之犯行，而
    依告訴人之指述及證人王婷之證述，均不能證明被告有為本
    次乘機猥褻行為等語置辯。
五、經查：
  ㈠依原審勘驗被告乙○○108 年6 月29日警詢時錄音光碟，結果
    略以：「（你當時是跟王婷一起住的？）對。...（那這個A
     男，他就是到我們派出所報案，然後說你在108 年5 月中
    旬，在房間內有趁他睡覺的時候，用手摸他的下體，還對他
    的，就是口交行為一次啦？）嘿。（然後在108 年6 月10號
    19時，你又趁他在，又用一樣的方式，就是他在睡覺的時候
    ，摸他下體還有口交啦，然後還有用手機拍攝？）上面那個
    好像有錯誤，就是。...（哪一個？）那個，我就沒有。我
    只是趁他，一樣是趁他睡覺，摸完，也沒有對他那個。（那
    一次就只有摸而已？）對，第二個才有的。（就大概講一下
    經過？）就是剛好我下班，然後我就，我回去的時候剛好洗
    完澡，他剛好在睡覺，剛好我同事王婷和她男朋友還在，我
    不知道，他有放手機在桌上，我不知道。...（你為什麼要
    對他做這種事情？）我就是一時的衝動。...（所以你就是
    等王婷跟他男朋友出去的時候？）對。...（就是108 年6 
    月10號19時，你拍攝A 男下體，並對他為口交行為的過程，
    是嗎？）對。」等語，此有原審109 年4 月15日勘驗筆錄在
    卷可憑（見原審卷第77頁至第80頁），是依被告上開應詢經
    過，被告確實有回答速度較慢，於員警已詢問下個問題時，
    仍在思索前一個問題之情況；又員警詢問被告關於告訴人指
    述108 年5月中旬之犯行時，被告僅答稱「嘿」、「上面那
    個好像有錯誤」、「我只是趁他，一樣是趁他睡覺，摸完，
    也沒有對他那個」、「對，第二個才有的」等語，難認其陳
    述內容具體明確，或對犯罪事實之全部或主要部分為肯認之
    供述；且依被告上開供述之情詞，亦核與公訴意旨載稱「隔
    褲伸手環握A 男陰莖上下套弄至A 男勃起」之事實，尚屬有
    間，自難認被告於108 年6 月29日警詢時已自白此部分犯行
    。
  ㈡再依原審勘驗被告乙○○108 年7 月24日偵訊錄音光碟，結果
    略以：「（本件警方是移送你在108 年5 月跟108 年6 月10
    號晚上，在菓林路62號6209室內，對被害人A 男趁他熟睡的
    時候，持手機拍他的生殖器，然後撫摸他生殖器，然後口交
    ，有這件事嗎？）有。...（是因為有被那個室友拍照蒐證
    是不是？）是。（6月10號的第二次是因為室友有拍照、有
    錄影蒐證。有拍到你的犯行。二次的經過都是一樣的嗎？）
    不一樣。（那第一次是怎樣呢？108 年5 月第一次的犯行為
    何？）第一次沒有在，第一次只是撫摸。...（你只有伸手
    撫摸他的生殖器，把他的褲子脫下來嗎？）沒有，只有第二
    次。（那第一次怎樣摸他的生殖器？）就是衝動。...（不
    是啦，你怎麼摸他生殖器？）用手。（用手，然後呢？伸到
    他褲子裡面？）沒有，沒有伸，就是外，外圍而已。（外圍
    ，那怎麼摸呢？）就是衣服而已。（什麼東西？衣服怎麼摸
    的到生殖器呢？）就褲子外圍而已。...（褲子，然後怎麼
    摸呢？）就是。（有套弄嗎？）沒有。（那是怎麼摸？）就
    是外圍，怎麼講，就是外圍，褲子而已啦，就是沒有。...
    起立雙手撫摸右側骨盆下方後將兩手移到兩側髖股部分...
    （被害人有感覺到生殖器被摸，你要不要講實話？你現在就
    是吃定了對方就是熟睡中，沒有辦法對你做什麼指述，所以
    沒有錄到影，所以你就不想承認，是這樣的情況嗎？）沒有
    。（那你要不要誠實的說？）就是沒有伸進去，只是外圍而
    已。（外圍，然後怎麼摸？）就是用手摸。（直接摸，然後
    就是怎麼摸啊？）就是直接用手這樣摸而已啊《被告站立用
    右手拍擊右側骨盆位置》。就是還沒有伸進去摸，那時候是
    第一次，然後第二次。（《檢察官伸起左手手臂舉高》假裝這
    是陰莖，你怎麼摸？）用手。（然後呢？《檢察官伸出右手
    抓住舉高之左手腕》）然後就直接用手摸《被告右手摸臉頰一
    下即放下》（你是環握住他的陰莖之後，上下套弄嗎？《檢察
    官伸出右手抓住舉高之左手腕示意》對。（隔著褲子環握住
    他的陰莖上下套弄。然後呢？）然後他就醒過來了...然後
    我就沒摸了。（你把他弄到勃起是不是？）對...然後，我
    就走出去，就是去外面。...（出去前把燈關上。108年6月1
    0號，第二次犯行，那這次呢？）這次，那個是，剛剛講的
    是第二次吧。（剛剛講的是第一次，你現在講第二次？）第
    二次。可是我那時候在做筆錄的時候，我們講的，剛剛講的
    是第二次。第一次是真的沒有伸進去。...（沒有伸進去啊
    ，我沒有說你伸進去啊。你講的就是隔著褲子摸啊？）對。
    （然後呢？）第二次我不知道。（第二次你不知道是什麼意
    思？）我只知道我剛剛講的那是第一次。（你在說什麼？總
    共就二次。你有什麼理解的障礙嗎？不能瞭解第一次、第二
    次前後的關係嗎？有什麼智能方面的問題嗎？）第二次我忘
    記了。（《提示卷宗錄影翻拍畫面》第二次幫他口交...（然
    後用我的嘴巴為對方口交，就是含住他的陰莖是不是？）嗯
    。（然後呢？然後接下來還是用手去撫摸，哪隻手？左手還
    是右手？）右手。（然後再用我的右手。一樣是環握住，然
    後套弄嗎？）嗯。（然後，環握他的陰莖套弄。然後呢？）
    嗯。（然後看他勃起？）嗯。」等語，此有原審109 年5 月
    20日勘驗筆錄在卷可憑（見原審卷第122頁至第128頁），觀
    諸上開偵訊過程，被告確常出現「答非所問」，或對設題中
    之「第1 次」（即108 年5 月中旬）、「第2 次」（即108 
    年6 月10日）等時空環境，產生混淆誤認之情況；而就108 
    年5 月中旬有無乘機猥褻犯行之詢答，被告僅陳述有摸褲子
    外圍，惟並無套弄生殖器等語，並以姿勢示意，其係以手隔
    褲摸告訴人骨盆骨附近位置，亦未陳述「其以隔褲伸手環握
    A 男陰莖上下套弄至A 男勃起」等情節，是依其上開供述，
    尚難認被告於108 年7 月24日偵查時已自白此部分犯行；至
    被告於前開偵查時所為不利於己之陳述，是否該當乘機猥褻
    之要件，仍應調查其他必要之證據，以資審認。
  ㈢證人A 男於警詢中證稱：108 年5 月中旬，在上址睡覺時，
    我有感覺生殖器被撫摸，可是當下我沒有醒來看是誰，但之
    後證人王婷有說，當天被告與王婷出門後，曾單獨回到房間
    內，我當時應該就是遭被告撫摸生殖器等語（見偵卷第20頁
    ）；嗣於檢察官偵訊時則證稱：第一次是在108 年5 月中旬
    ，但醒來之後，因為真的沒有什麼跡象我感覺的事情是真的
    ，所以我只有把睡夢中發生的事情大略跟王婷講，感覺好像
    有人在碰我的生殖器，好像有人關燈，其他無法陳述，因為
    我是上大夜班，很累，睡覺睡得很熟，第二次即108 年6 月
    10日有用手機幫我蒐證，第一次只有感覺被人碰生殖器，但
    沒有感覺到有人在拉我褲子，第二次就有感覺拉褲子的動作
    ，而且第二次醒來，我的褲子雖然被穿回去，但是包皮卻外
    翻，這不是我睡覺前的樣子等語（見偵卷第45頁至第46頁）
    ；嗣於原審審理時則結證：有一次5 月多的時候，因為上大
    夜班，所以早上9 點後到王婷家睡覺，王婷跟同事出去，睡
    到下午時，我在睡覺的時候，也是感覺到有人在摸我生殖器
    ，褲子沒有被拉下來，也有可能是王婷拿東西時碰到，我當
    時沒有太在意，醒來之後看到房間沒有人，之後我有打給王
    婷，跟她稍微提過這件事，那時候沒有去懷疑是誰，我的感
    覺是有人直接把手放在生殖器那邊，手在那邊動來動去，胡
    亂摸，沒有環握住我的下體動來動去，沒有套弄，然後我稍
    微有動作，感覺就沒有了，那一次我沒有確定是被告，只是
    懷疑，因為王婷說其離開後，好像被告有回來的樣子，但我
    不知道被告有沒有回來，該房間有王婷、王婷男朋友或被告
    會去等語（見原審卷第203頁至第213頁），是依證人A 男證
    述108 年5 月中旬該次經過，並無公訴意旨所載A男遭人以
    隔褲環握陰莖上下套弄之情事，僅感覺被人摸到生殖器以及
    稍微有動作，感覺就沒有了，且亦不能確定是被告乙○○所為
    ，是證人A 男上開指述，非無瑕疵可指，尚難逕為不利被告
    之認定。再者，刑法所處罰之違反意願猥褻罪、乘機猥褻罪
    ，係指姦淫以外，基於滿足性慾之主觀犯意，以違反被害人
    意願、乘被害人不能或不知抗拒之方法所為，揆其外觀，依
    一般社會通念，咸認足以誘起、滿足、發洩人之性慾，而使
    被害人感到嫌惡或恐懼之一切行為而言；考其犯罪之目的，
    乃以其他性主體為洩慾之工具，俾求得行為人自我性慾之滿
    足，侵害被害人之性自主權，即妨害被害人性意思形成、決
    定之自由；觀其犯罪之手段，非僅短暫之干擾，而須已影響
    被害人性意思形成與決定之自由，且不以身體接觸為必要，
    例如強拍被害人裸照等足以誘起、滿足、發洩性慾之行為亦
    屬之（最高法院103 年度台上字第4527號、106 年度台上字
    第1025號判決意旨參照）。是依證人A 男上開證述「真的沒
    有什麼跡象我感覺的事情是真的」、「也有可能是王婷拿東
    西時碰到，我當時沒有太在意」等語，其縱有感覺生殖器被
    觸摸，然其時間既甚短暫，且就觸摸之具體情狀、何人觸摸
    等情，均不甚明確，是否足以妨害被害人性自主權之行使，
    尚非無疑，實難逕認已該當乘機猥褻犯行。
  ㈣證人王婷於警詢中證稱：我不知道被告之前是否有對A 男為
    不當行為，我只有錄到108 年6 月10日那次而已等語（見偵
    卷第26頁至第27頁）；嗣於原審審理時證稱：因A 男曾跟我
    反應，前一陣子在我家時有被人碰觸過身體，但我們沒有證
    據，且家中也有東西不見，因為我不常鎖門，所以我於108 
    年6 月10日要出去買東西時，不放心A 男一個人在家，所以
    我就想架設攝影機看看，之前A 男是跟我說「姐姐，你剛剛
    出去的時候，好像有人碰我的身體，可是我不敢看，我不知
    道是誰」，其他具體內容A 男沒有講，摸哪裡我不知道，我
    雖然跟A 男說可能是被告提早回來，但也不確定，只是猜測
    而已，當時跟被告是合租一套房，該層共有5 間套房，我睡
    床上，被告睡地舖，我和被告是同一個班別的，上午8 點半
    上班，到下午5 點半，到家應該6 點多，A 男到我家休息時
    ，我下班回家他都還在睡，而且他睡著是那種手機怎麼打也
    不會起來的那種，要人家一直叫才會醒，平常會出入該套房
    的就是被告、我、我男朋友及A 男等語（見原審卷第214頁
    至第221頁），是依證人王婷上開證述，僅能證明A 男確實
    曾於108 年5 月中旬，向王婷表示於上開套房內睡覺時，曾
    遭人碰觸身體，然王婷並未能具體描述A 男遭他人碰觸之身
    體部位、方式或時間久暫等內容，也不知悉是何人所為，亦
    無法確認被告當時是否確有提早返家，是證人王婷此部分證
    述，亦不足為不利被告之認定。
六、綜上所述，本件依檢察官所舉事證，尚未達通常一般之人均
    不致有所懷疑，而得確信被告乙○○有上開乘機猥褻犯行之程
    度，無從使本院形成被告有罪之心證，既不能證明被告此部
    分犯罪，自應為被告此部分無罪之諭知。
七、檢察官上訴意旨略以：㈠依原審勘驗筆錄，可知被告係能區
    辨前後2次為不同犯行，且係對2次不同犯行分別為自白之陳
    述，故並無原審認定難具體特定時序之情形。㈡被告自白於5
    月中旬某日，乘A男熟睡之際，撫摸右側骨盆下方後將兩手
    移到兩側髖股部分，其雖未坦認「隔褲伸手環握A男陰莖上
    下套弄至A男勃起」，然其所坦承之行為態樣，依社會一般
    通念，仍屬客觀上足以刺激或滿足性慾之猥褻行為，且應與
    起訴之行為屬同時地而同罪質之行為，僅被告坦承之犯罪手
    段有所不同，被告之自白仍可證明其曾對A男犯乘機猥褻罪
    嫌。㈢觀諸A男證述其生殖器遭觸碰之情況明確，原審不能以
    A男證述睡夢中之情節，遽認A男證詞無法採取，因A男既係
    遭乘機猥褻，其生理狀況處於不能抗拒之情形，故證述「睡
    夢中...」之情況，乃本罪構成要件之典型，不能以之認A男
    之證詞為不可信。㈣證人王婷於檢察官偵訊時之證述，係明
    確證稱A男曾提及遭乘機猥褻之情事等語。惟查：㈠綜合被告
    警詢、偵訊之應詢過程，被告確實有回答速度較慢，於員警
    已詢問下個問題時，仍在思索前一個問題之情況；復於檢察
    官偵訊時出現「答非所問」，或對設題中之「第1 次」（即
    108 年5 月中旬）、「第2 次」（即108 年6 月10日）等時
    空環境混淆誤認之情，已如前述，檢察官此部分指摘，尚有
    未合。㈡就108 年5 月中旬有無乘機猥褻犯行之詢答，被告
    於檢察官偵訊時，僅陳述有摸褲子外圍，惟並無套弄生殖器
    等語，並以姿勢示意，係以手隔褲摸告訴人骨盆附近位置，
    亦未陳述「其以隔褲伸手環握A 男陰莖上下套弄至A 男勃起
    」等情節，是依其上開供述，尚難認被告於108 年7 月24日
    偵查時自白此部分犯行，是檢察官上訴指稱，依社會一般通
    念，仍屬客觀上足以刺激或滿足性慾之猥褻行為等語，仍無
    法採取。㈢依證人A 男上開指述之情詞，其縱有感覺生殖器
    被觸摸，然因時間既甚短暫，且就觸摸之具體情狀、何人觸
    摸等節，均有未明，實難逕認已該當乘機猥褻犯行，檢察官
    此部分上訴，亦無法採納。㈣證人王婷僅能證明A 男確實曾
    於108 年5 月中旬，向王婷表示於上開套房內睡覺時，曾遭
    人碰觸身體，然王婷並未能具體描述A 男遭他人碰觸之身體
    部位、方式或時間久暫等內容，也不知悉是何人所為，已如
    上述，亦不足為被告不利之認定。綜上，檢察官並未提舉其
    他新事證以實其說，所執前詞上訴，為無理由，應予駁回。
據上論斷，應依刑事訴訟法第368條，判決如主文。
本案經檢察官林郁芬提起公訴，檢察官謝志明到庭執行職務。
中　　華　　民　　國　　110 　年　　5 　　月　　11  　日
                  刑事第二十庭  審判長法　官  王復生
　　　　　　　　　　　　　　　　　　　法　官  遲中慧
　　　　　　　　　　　　　　　　　　　法　官  蕭世昌
以上正本證明與原本無異。
檢察官如不服本判決，應於收受送達後20日內向本院提出上訴書
狀，惟須受刑事妥速審判法第9條限制。其未敘述上訴之理由者
，並得於提起上訴後20日內向本院補提理由書(均須按他造當事
人之人數附繕本)「切勿逕送上級法院」。
刑事妥速審判法第9條：
除前條情形外，第二審法院維持第一審所為無罪判決，提起上訴
之理由，以下列事項為限：
一、判決所適用之法令牴觸憲法。
二、判決違背司法院解釋。
三、判決違背判例。
刑事訴訟法第 377 條至第 379 條、第 393 條第 1 款之規定，
於前項案件之審理，不適用之。
                                      書記官  吳建甫
中　　華　　民　　國　　110 　年　　5 　　月　　11　　日